【裁判字號】    89,訴,1940
【裁判日期】    900222
【裁判案由】    藥事法
【裁判全文】
臺灣板橋地方法院刑事判決                        八十九年度訴字第一九四號
    公  訴  人  臺灣板橋地方法院檢察署檢察官
    被      告  乙○○
    被      告  丙○○
右列被告因違反藥事法案件，經檢察官提起公訴（八十七年度偵字第一五二三六、一
七三五六號），本院判決如左：
    主  文
乙○○、丙○○均共同連續明知為偽藥而販賣，各處有期徒刑肆月，如易科罰金，均
以銀元參佰元即新臺幣玖佰元折算壹日。
偽藥「活力通血丸」貳瓶均沒收。
    事  實
一、丙○○、乙○○（起訴書誤繕為蕭萬寶）為父子，夥同成年人黃金（業經台灣高
    等法院以八十七年度上訴字第一三三三號判處有期徒刑四月確定在案），均明知
    「活力通血丸」係某不詳姓名年籍之成年人未經行政院衛生署核准而擅自製造之
    偽藥，竟仍共同基於意圖營利之概括犯意聯絡，自民國八十五年六月間某日起（
    確實日期不詳），由黃金在台北市○○街向年籍不詳之「陳子溪」購入「活力通
    血丸」之偽藥後，即囑由丙○○在彼所主持位於台北縣新莊市○○路○段一一八
    號之新光電台「唐山道院」節目中，宣傳上開「活力通血丸」偽藥之療效，並由
    黃金、乙○○二人在該丙○○所主持之上開道院中，連續販賣偽藥「活力通血丸
    」予甲○及其他不特定之人。嗣因甲○將其所購得之上開偽藥送往台北縣衛生局
    檢驗，而經警會同台北縣衛生局人員於八十五年十二月二十三日下午四時許，在
    上開唐山道院查獲，並扣得黃金所有供販賣偽藥所用之「活力通血丸」二瓶，而
    循線偵悉上情。
二、案經臺灣高等法院檢察署發交臺灣板橋地方法院檢察署及該署檢察官簽分偵查起
    訴。
    理  由
一、訊據被告乙○○、丙○○均矢口否認有何販賣偽藥之犯行，被告丙○○辯稱：伊
    在節目中廣告的是「通血至寶」，不是「活力通血丸」，該「活力通血丸」係甲
    ○自己購買供自己食用的，甲○與其子乙○○是一起在唐山道院講解八字與流年
    ，乙○○未在伊唐山道院節目中作「活力通血丸」廣告，也未在唐山道院販賣「
    活力通血丸」云云（見本院八十九年十一月二十三日訊問筆錄）；被告乙○○辯
    稱：伊與甲○是一起在唐山道院講解八字與流年，伊有在唐山道院販賣伊父丙○
    ○在唐山道院節目中廣告之「通血至寶」，甲○也在唐山道院幫忙販賣「通血至
    寶」，伊與甲○均未販賣「活力通血丸」云云（見本院八十九年十二月十四日訊
    問筆錄）。惟查，本件共犯黃金於被告丙○○另案違反藥事法案件偵查中坦承確
    有將「活力通血丸」寄放在被告丙○○主持之唐山道院販賣等情不諱（見臺灣板
    橋地方法院檢察署八十六年度偵字第一三五一號偵查卷第二五頁背面），核與被
    告丙○○於臺灣板橋地方法院檢察署八十六年度偵字第四九九九號案件偵查中所
    述彼自八十五年六月間起開始廣告並販售「活力通血丸」之情節相符（見臺灣板
    橋地方法院檢察署八十六年度偵字第四九九九號卷第二七頁）。次查，右揭事實
    迭據證人甲○於本院八十六年度訴字第二二一四號刑事案件及本案審理時到庭結
    證綦詳（見本院八十六年度訴字第二二一四號刑事卷八十六年十月二十二日訊問
    筆錄、本院本案九十年二月八日審判筆錄），且查證人甲○與本件被告乙○○、
    丙○○及共犯黃金間均無任何仇隙，亦無任何利害衝突，衡情不致故意設詞誣陷
    被告乙○○等人，是其證詞應可採信。本件復在被告丙○○主持之唐山道院為警
    起出二瓶「活力通血丸」，且被告乙○○、丙○○復均供承被告乙○○與黃金均
    有在被告丙○○主持之唐山道院為人講解八字及流年，被告乙○○及黃金復在該
    處有販賣藥品之行為（據被告乙○○所供係販賣「通血至寶」）等情不諱。綜上
    ，顯見被告乙○○、丙○○確有與黃金於本件唐山道院販賣「活力通血丸」無訛
    。而上開「活力通血丸」之玻璃瓶外標籤上標示有「本品係名貴中藥最新配方制
    成、新加坡保健行監制」等字樣，經送請鑑驗之結果，並檢出含有西藥之成分，
    係未經行政院衛生署核准製造，而屬偽藥之事實，有行政院衛生署藥物食品檢驗
    局八十六年一月二十三日藥檢壹字第八五一八九五六號函、臺北縣衛生局化粧品
    藥物檢查現場紀錄表等件可稽。是被告二人前開所辯，核係飾卸之詞，尚難採信
    。本件事證明確，被告犯行均堪予認定。
二、核被告乙○○、丙○○所為，均係犯藥事法第八十三條第一項之販賣偽藥罪。其
    先後多次販賣偽藥之犯行，時間緊接，犯罪構成要件相同，顯係基於概括犯意反
    覆為之，應依連續犯之規定論以一罪，並依法加重其刑。被告丙○○、乙○○與
    黃金三人對於前開犯罪之實施，有犯意聯絡及行為分擔，俱為共同正犯。末查，
    被告乙○○、丙○○行為後，刑法第四十一條業於九十年一月四日修正為「犯最
    重本刑為五年以下有期徒刑以下之刑之罪，而受六月以下有期徒刑或拘役之宣告
    ，因身體、教育、職業、家庭之關係或其他正當事由，執行顯有困難者，得以一
    元以上三元以下折算一日，易科罰金。但確因不執行所宣告之刑，難收矯正之效
    ，或難以維持法秩序者，不在此限。」「併合處罰之數罪，均有前項情形，其應
    執行之刑逾六月者，亦同。」並於同年月十日公布施行，於同年月十二日生效，
    比較新舊法之規定，以變更後之新法對被告有利，依刑法第二條第一項前段之規
    定，自應適用裁判時之新法。爰審酌被告犯罪之動機、目的、手段，與其販售摻
    有西藥之偽藥，影響消費者之健康所生危害甚鉅，及其犯罪後猶飾詞卸責態度不
    佳等一切情狀，各量處如主文所示之刑，並均諭知易科罰金之折算標準，以示懲
    儆。至本件偽藥「活力通血丸」二瓶，查係共犯黃金所有供被告等人共犯本件犯
    罪所用之物，有如前述，爰依法併予宣告沒收。
據上論斷，應依刑事訴訟法第二百九十九條第一項前段，藥事法第八十三條第一項，
刑法第十一條前段、第二十八條、第五十六條、第二條第一項前段、修正刑法第四十
一條、第三十八條第一項第二款，罰金罰鍰提高標準條例第二條，現行法規所定貨幣
單位折算新臺幣條例第二條，判決如主文。
本案經檢察官余若凡到庭執行職務
中        華        民        國      九十    年    二    月  二十二    日
                                  臺灣板橋地方法院刑事第五庭
                                          法  官  呂  安  樂
右正本證明與原本無異。
如不服本判決，應於判決送達後十日內，向本院提出上訴狀。
                                          書記官  陳  玉  嬋
中        華        民        國      九十    年    二    月  二十二    日
附錄本案論罪科刑法條全文
藥事法第八十三條第一項：
明知為禁藥或偽藥，而販賣、供應、調劑、運送、寄藏、牙保、轉讓或意圖販賣而陳
列者，處五年以下有期徒刑，得併科新臺幣十萬元以下罰金。


司法院資訊處製作；財團法人民間司法改革基金會備份。
